【裁判字號】    98,訴,1230
【裁判日期】    980522
【裁判案由】    毒品危害防制條例
【裁判全文】
臺灣板橋地方法院刑事判決              98年度訴字第1230號
公  訴  人  臺灣板橋地方法院檢察署檢察官
被      告  甲○○
                  （現於臺灣臺北監獄臺北分監執行中）
上列被告因違反毒品危害防制條例案件，經檢察官提起公訴（98
年度毒偵字第895 號），被告於本院準備程序中為有罪之陳述，
經告以簡式審判程序之旨，並聽取當事人意見後，經本院合議庭
裁定由受命法官獨任行簡式審判程序，判決如下：
    主  文
甲○○施用第一級毒品，累犯，處有期徒刑拾壹月。扣案之注射
針筒貳支、分裝勺壹支及殘渣袋貳只，均沒收。
    事  實
一、甲○○前因施用毒品案件，經臺灣高等法院以87年度上訴字
    第2963號裁定送觀察、勒戒後，因認有繼續施用毒品之傾向
    ，經該院裁定令入戒治處所施以強制戒治一年，於民國88年
    1 月18日因停止戒治出所付保護管束，嗣於88年9 月14日觀
    護期滿視為執行完畢。復於前揭強制戒治執行完畢後，五年
    內再犯施用毒品案件，經臺灣士林地方法院以93年度訴字第
    623 號刑事判決判處有期徒刑7 月，於94年3 月7 日因撤回
    上訴而確定；另因竊盜案件，經臺灣士林地方法院以93年度
    士簡字第611 號刑事簡易判決判處有期徒刑4 月，於93年5
    月28日判決確定，嗣上開二罪均經減刑並定應執行刑為有期
    徒刑5 月，於97年1 月28日易科罰金執行完畢（本件構成累
    犯）。詎甲○○猶不知悔改，於前揭強制戒治執行完畢後五
    年內再犯施用毒品罪經法院判刑確定後，竟又基於施用第一
    級毒品海洛因之犯意，於98年1 月18日16時許，在臺北縣三
    重市○○路上某處，以注射針筒之方式，施用第一級毒品海
    洛因1 次。嗣於同年月19日16時30分許，在臺北縣三重市○
    ○路85號前，為警查獲，並扣得注射針筒2 支、毒品分裝勺
    1 支及殘渣袋2 只等物。
二、案經臺北縣政府警察局蘆洲分局移請臺灣板橋地方法院檢察
    署偵查起訴。
    理  由
一、訊據被告甲○○坦承前開犯罪事實，而被告於98月1 月19日
    為警所採尿液送臺灣尖端生技醫藥股份有限公司檢驗結果，
    發現確有鴉片類、嗎啡之陽性反應，此有臺北縣政府警察局
    蘆洲分局查獲毒品危害防制條例案涉嫌人檢體編號對照表、
    臺灣檢驗科技股份有限公司98年2 月16日出具之濫用藥物檢
    驗報告各1 紙附卷可稽。次查，該檢驗中心係先以酵素免疫
    分析法（ＥＩＡ）篩驗，其尿液中海洛因代謝物嗎啡、安非
    他命濃度超出檢測範圍，再以氣相層析質譜儀分析法（ＧＣ
    ／ＭＳ）確認；其檢驗方法係以「氣相層析儀」先將物質氣
    化後，再經分析管分離，由於各種物質之沸點及對管柱之吸
    附力不同，在經過檢測器（Detector）測定後，表現出不同
    之滯留時間（Retension time），以滯留時間來判斷係何種
    物質；再利用「質譜儀」為檢測器，將物質撞擊成碎片，記
    錄其質譜圖。因每個化合物之鍵結能力不同，故不同之物質
    會有其特定之質譜圖，因此在物質之判斷上有如指紋之鑑定
    ，在理論上，扣除人為因素，其精確度已接近百分之百。此
    外，並扣得被告甲○○所有之含有海洛因殘渣（量微無法析
    離秤重）之塑膠袋2 只、注射針筒2 支、毒品分裝勺1 支等
    物，被告前開自白應與事實相符，應予信實。復按，毒品危
    害防制條例於92年7 月9 日修正公布，自93年1 月9 日施行
    ，其中第20條、第23條將施用毒品之刑事處遇程序，區分為
    「初犯」及「五年內再犯」、「五年後再犯」。依其立法理
    由之說明：「初犯」，經觀察、勒戒或強制戒治後，應為不
    起訴處分或不付審理之裁定；經觀察、勒戒或強制戒治執行
    完畢釋放後，「五年內再犯」者，因其再犯率甚高，原實施
    之觀察、勒戒及強制戒治既已無法收其實效，爰依法追訴或
    裁定交付審理。至於經觀察、勒戒或強制戒治執行完畢釋放
    後，「五年後再犯」者，前所實施之觀察、勒戒或強制戒治
    已足以遮斷其施用毒品之毒癮，為期自新及協助其斷除毒癮
    ，仍適用「初犯」規定，先經觀察、勒戒或強制戒治之程序
    。從而依修正後之規定，僅限於「初犯」及「五年後再犯」
    二種情形，始應先經觀察、勒戒或強制戒治程序。倘被告於
    五年內已再犯，經依法追訴處罰，縱其第三次（或第三次以
    上）再度施用毒品之時間，在初犯經觀察、勒戒或強制戒治
    執行完畢釋放五年以後，已不合於「五年後再犯」之規定，
    且因已於「五年內再犯」，顯見其再犯率甚高，原實施觀察
    、勒戒或強制戒治，已無法收其實效，即應依該條例第10
    條處罰，此有最高法院95年度第7 次刑事庭會議決議可資參
    照。本件被告有如事實欄所載毒品前科情形，有臺灣高等法
    院被告前案紀錄表1 份附卷可稽。參諸前開說明，自無再經
    觀察、勒戒及強制戒治之必要，自應逕行追訴處罰。本件事
    證明確，被告犯行洵堪認定，應予依法論科。
二、按海洛因係屬第一級毒品，毒品危害防制條例第2 條第2 項
    第1 款定有明文，故核被告所為，係犯毒品危害防制條例第
    10條第1 項之施用第一級毒品罪。被告非法持有第一級毒品
    海洛因之低度行為，已為其進而施用之高度行為所吸收，不
    復另論。被告有如起訴書犯罪事實欄所述之前案科刑及執行
    紀錄，有卷附臺灣高等法院被告前案紀錄表可稽，其受有期
    徒刑之執行完畢，5 年以內故意再犯本件有期徒刑以上之罪
    ，係屬累犯，應依刑法第47條第1 項之規定加重其刑。爰審
    酌被告之犯罪動機、目的、手段及曾因施用毒品案件，並有
    如附件犯罪事實所載之執行紀錄，仍故意再犯本件之罪，顯
    見其毫無悔意，戒癮之意志力甚為薄弱，惟犯後坦承犯行，
    態度良好等一切情狀，量處如主文所示之刑，以資懲儆。
三、至於注射針筒2 支、殘渣袋2 只（其袋內所含海洛因量微無
    法析離）、分裝勺1 支，均係被告所有供本件施用毒品所用
    之物，業據被告供明在卷，併依刑法第38條第1 項第2 款之
    規定，宣告沒收。
據上論斷，應依刑事訴訟法第299 條第1 項前段、第273 條之1
第1 項，毒品危害防制條例第10條第1 項，刑法第11條前段、第
47條第1 項、第38條第1 項第2 款，判決如主文。
本案經檢察官陳姿雯到庭執行職務。
中    華    民    國    98    年    5     月    22    日
                  刑事第二庭  法  官  吳幸娥
上列正本證明與原本無異。
如不服本判決，應於判決送達後10日內敘明上訴理由，向本院提
出上訴狀（應附繕本），上訴於臺灣高等法院。其未敘述上訴理
由者，應於上訴期間屆滿後20日內向本院補提理由書「均需按他
造當事人之人數附繕本，切勿逕送上級法院」。
                              書記官  蕭佩宜
中    華    民    國    98    年    5     月    22    日
附錄本案論罪科刑法條全文：
毒品危害防制條例第10條
施用第一級毒品者，處 6 月以上 5 年以下有期徒刑。
施用第二級毒品者，處 3 年以下有期徒刑。


司法院資訊處製作；財團法人民間司法改革基金會備份。
